【裁判字號】    98,停,74
【裁判日期】    980729
【裁判案由】    聲請停止執行
【裁判全文】
臺北高等行政法院裁定
                                        98年度停字第74號
聲  請  人  甲○○
代  理  人  謝樹藝律師
相  對  人  臺北縣政府
代  表  人  乙○○縣長）住同.
代  理  人  丙○○
            丁○○
上列當事人間撤銷徵收等事件，聲請人聲請停止執行，本院裁定
如下：
    主  文
聲請駁回。
聲請程序費用由聲請人負擔。
    理  由
一、按「於行政訴訟起訴前，如原處分或決定之執行將發生難於
    回復之損害，且有急迫情事者，行政法院亦得依受處分人或
    訴願人之聲請，裁定停止執行。但於公益有重大影響者，不
    在此限。」為行政訴訟法第116 條第3 項所明定，而此所稱
    難以回復之損害，係指其損害不能回復原狀，或不能以金錢
    賠償等情而言，合先指明。
二、本件聲請意旨略以：聲請人所有坐落臺北縣三重市○○○段
    同安厝小段37-40 、37-49 地號等2 筆土地（下分別稱系爭
    37-40 地號、37-49 地號土地）及坐落系爭37-49 地號土地
    上之房屋（門牌號碼：台北縣三重市○○街96巷16號；其坐
    落土地嗣自37-49 地號土地分割，編定為同段37－86地號土
    地，），經相對人依都市計畫法第48條規定列入臺北縣三重
    市都市計畫公共設施保留地環河南路（即正義南路至成功路
    段）都市○○道路新建工程徵收土地計畫書之三重市01-18-
    14徵收工程用地範圍內（下稱被徵收土地），於民國（下同
    ）78年間徵收，而系爭徵收案於78年5 月13日公告補償費發
    放完竣時止，相對人並未依土地法第368 條（現行法第233
    條）第1 項規定，於徵收公告完畢後15日內，將系爭房屋之
    補償費發給聲請人，依司法院院字第2704號及釋字第110 、
    425 、516 號解釋意旨，系爭徵收案應失其效力。且依上開
    徵收土地計畫書所載施工期間自77年10月1 日起至97年9 月
    30日止為期20年，惟相對人迄今已逾原核准計畫之20年期限
    ，仍未依徵收計畫開始使用，聲請人已依法向相對人提出收
    回土地、向內政部提出撤銷土地徵收之聲請，詎相對人於上
    開申請案確定前，以97年10月15日北府工務字第0970722841
    1 號公告命聲請人自行拆除被徵收土地範圍內之地上物，否
    則將依法執行強制清除作業，相對人如執意拆除地上物，聲
    請人將失其居住場所，且縱嗣後獲得勝訴判決，亦無法重建
    ，有難以回復之損害。又本件系爭徵收原法定徵收為18米土
    地，嗣於82年5 月8 日依法撤銷5 米，相對人於97年5 月30
    日雖再公告補徵5 米土地，惟其竟欲違法拆除23米房地，亦
    難謂合法；為此，依行政訴訟法第116 條第3 項規定提起本
    件聲請，請求裁定命相對人於本件撤銷徵收及收回被徵收土
    地之行政訴訟確定，停止相對人97年10月15日北府工務字第
    0970722841號公告關於聲請人所有系爭房屋部分停止執行云
    云。
三、相對人陳述略以：(一)本件系爭三重市○○○路（正義南路至
    成功路）都市○○道路新建工程徵收土地案，前奉臺灣省政
    府77年8 月19日七七府地四字第88843 號函核准徵收，經相
    對人78年4 月28日七七北府地四字第267482號函公告徵收（
    証3 ）並補償完畢，於97年10月15日以北府工務字第097072
    28411 號公告拆遷，並以北府工務字第0970722841函通知各
    所有權人限期97年11月17日前自行遷移該等地上物，逾期將
    執行強制清除作業。三重市公所於98年5 月15日北縣重工字
    第0980026749號函通知各所有權人將於98年5 月21日進行強
    制拆除，係已完成法定徵收程序。惟本件聲請人於78年因本
    案被徵收系爭37-40 及37-49 地號等2 筆土地，並領取地價
    補償費216 萬7,200 元代扣土地增值稅43萬2,257 元後實領
    173 萬4,943 元，後因82年撤銷案撤銷系爭37-40 地號土地
    徵收，另系爭37-49 地號則因徵收逕為分割改為37-86 地號
    。而聲請人坐落於系爭37-86 地號土地上建物（門牌號碼：
    臺北縣三重市○○街96巷16號）因77年徵收時暫以合法房屋
    查估並於公告清冊內註明「本件暫以合法建物認定俟領款時
    應提出有關證件憑辦」，相對人已於78年05月11日七八北府
    地四字第141298號函通知各所有權人於78年06月07日開始發
    放補償費，聲請人因無法提出有關證件故未受領建物補償費
    ，其補償費於80年02月08日提存，並於91年04月12日辦理取
    回完畢。(二)聲請人所聲請停止執行之相對人97年10月15日北
    府工務字第09707228411 號公告，屬徵收處分之後續執行命
    令並非行政處分，係為促進重大公共利益之實現而執行拆除
    作業，以利本縣三重市○○○路計畫道路工程建設進行。依
    行政訴訟法第116 條第1 項：「原處分或決定之執行，除法
    律另有規定外，不因提起行政訴訟而停止」另第3 項：「於
    行政訴訟起訴前，如原處分或決定之執行將發生難於回復之
    損害，且有急迫情事者，行政法院亦得依受處分人或訴願人
    之聲請，裁定停止執行。但於公益有重大影響者，不在此限
    」。本案土地徵收已按徵收程序給予補償費，且事關公益，
    縱已執行拆除聲請人系爭建物亦無聲請人所謂難以回復之損
    害可言，而聲請人爭執系爭房屋合法或非法，僅係補償費請
    領的金額不同而已，系爭土地既經徵收，系爭房屋屬合法建
    物與否，均應拆除，是聲請人之聲請應予駁回。
四、經查，本件系爭97年10月15日北府工務字第09707228411 號
    公告係依臺灣省政府77年8 月19日七七府地四字第267482號
    函、78年3 月24日七八府地四字第33181 號函、相對人78年
    4 月28日七七北府地四字第267482號公告等函文而來，上開
    徵收之土地中之系爭37-40 地號土地，雖經臺灣省政府於82
    年5 月8 日以82府地二字第37207 號函撤銷，惟系爭37-49
    地號土地之徵收仍屬合法有效，是相對人本於臺灣省政府77
    年8 月19日77府地四字第267482號函、78年3 月24日78府地
    四字第33181 號函、相對人78年4 月28日77北府地四字第26
    7482號公告等就未經撤銷部分之土地地上物予以執行，於法
    尚無不合；聲請人就其主張相對人逸出合法徵收範圍，違法
    拆除23米房地一事，除與聲請人前經徵收之系爭土地及房屋
    無涉外，復未舉證以實其說，自難信為實。又聲請人經徵收
    之系爭房地雖位於相對人公告徵收之坐落臺北縣三重市三重
    埔竹圍子小段6 地號等土地（正義南路至成功路）範圍內，
    為相對人97年10月15日北府工務字第09707228411 號公告效
    力所及，惟聲請人系爭37-49 地號土地經徵收者，業經其領
    畢補償費，而兩造就坐落於系爭37-86 地號土地（分割自系
    爭37-49 地號土地）上之系爭房屋是否為合法建物一事，雖
    有爭執，相對人於77年辦理徵收時，遂暫以合法房屋查估並
    於公告清冊內註明「本件暫以合法建物認定俟領款時應提出
    有關證件憑辦」，並於78年05月11日七八北府地四字第1412
    98號函通知各所有權人自78年6 月7 日開始發放補償費，其
    後聲請人因無法提出有關證件，故未受領建物補償費，其補
    償費於80年2 月08日提存，嗣並於91年4 月12日辦理提存取
    回完畢等情，則有三重市都市計畫公共設施保留地環河南路
    （正義南路至成功路）都市○○道路新建工程徵收土地計畫
    書、臺灣省政府於77年8 月19日七七府地四字第88843 號、
    相對人78年4 月28日七七北府地四字第267482號公告、97年
    10月15日北府工務字第09707228411 號公告、97年10月15日
    北府工務字第0970722841號函、土地補償費公告清冊、建物
    復估清冊、所有權轉移函、備查報告表（正義南路至成功路
    ）、臺北縣三重市公所98年5 月15日北縣重工字第09800267
    49號函及90年1 月19日九○北縣重工字第3431號函、甲○○
    地價補償費領據、系爭37-40 、37-49 、37-86 地號土地謄
    本、工程撤銷徵收土地價歸戶表、提存書、臺灣銀行91年4
    月12日重代字第9100268 號函附本院卷可參，而聲請人就前
    揭97年10月15日北府工務字第09707228411 號公告之執行，
    雖稱將喪失居住場所，日後無法原地重建云云，惟其所稱各
    節，依客觀情形及一般社會通念，非不得以金錢加以補償，
    尚無損害不能回復原狀，或達到回復困難之程度可言，是其
    聲請停止相對人上開之執行，亦難認具權利保護之必要。況
    本件係為興建大眾捷運系統所需工程用地進行徵收及拆除地
    上物，若停止本件執行，對公益顯有重大影響，是聲請人此
    部分停止執行之聲請，核與行政訴訟法第116 條第3 項所規
    定之要件不合，要難准許，應予駁回。
五、據上論結，本件聲請為無理由，爰依行政訴訟法第104 條，
    民事訴訟法第95條、第78條，裁定如主文。
中    華    民    國    98    年    7     月    29    日
                臺北高等行政法院第五庭
                                審判長法  官  王碧芳
                                      法  官  程怡怡
                                      法  官  周玫芳
上為正本係照原本作成。
如不服本裁定，應於送達後10日內向本院提出抗告狀（須按他造
人數附繕本）。
中    華    民    國    98    年    7     月    29    日
                                      書記官  何閣梅


司法院資訊處製作；財團法人民間司法改革基金會備份。
